臺灣屏東地方法院民事裁定
111年度消債清字第19號
聲  請  人  
即 債務 人  鍾惠婷  


代  理  人  陳冠年律師
上列當事人聲請消費者債務清理事件，本院裁定如下：
    主  文
債務人鍾惠婷自民國111年8月15日中午12時起開始清算程序。
命司法事務官進行本件清算程序。
    理  由
一、按更生方案未依消費者債務清理條例（下稱消債條例）第59
    條、第60條規定可決時，除有該條例第12條、第64條規定之
    情形外，法院應以裁定開始清算程序，消債條例第61條第1
    項定有明文。又債務人有薪資、執行業務所得或其他固定收
    入，依其收入及財產狀況，可認更生方案之條件已盡力清償
    者，法院應以裁定認可更生方案。債務人無固定收入，更生
    方案有保證人、提供擔保之人或其他共同負擔債務之人，法
    院認其條件公允者，亦同，復為消債條例第64條第1項所明
    定。另法院開始清算程序之裁定，應載明其年、月、日、時
    ，並即時發生效力，此觀消債條例第83條第1項自明。
二、經查：
  ㈠聲請人前聲請更生，經本院以110年度消債更字第42號裁定自
    110年12月6日中午12時起開始更生程序。嗣聲請人於更生程
    序進行中之111年2月8日，提出分6年、72期、每期清償新臺
    幣（下同）1,350元、清償總額97,200元之第一次更生方案
    ，本院司法事務官亦依消債條例第61條第2項規定諭知聲請
    人及債權人擬轉換清算程序之法律效果，並命聲請人及債權
    人表示意見，惟未獲債權人會議可決。又本院司法事務官審
    酌聲請人工作不固定，遂命聲請人提出111年1月19日迄今之
    營業帳冊及進貨單據證明或保證人，聲請人陳稱無法提出前
    開證明及保證人，並請求轉清算等情，經本院調取本院110
    年度司執消債更字第109號卷全卷資料核閱無訛。是本件更
    生方案並未經債權人可決，且聲請人無固定收入亦未提出保
    證人，則本件與消債條例第64條第1項後段關於得逕行裁定
    認可更生方案此規定之要件不合，則本件與消債條例第64條
    第1項後段關於得逕行裁定認可更生方案此規定之要件不合
    ，堪以認定。
  ㈡綜上，本件與消債條例第64條第1項得逕行裁定認可更生方案
    之規定之要件不合。又本件亦查無消債條例第12條規定之情
    形，則本院自得依消債條例第61條第2項規定，於向聲請人
    、債權人曉諭更生程序轉換為清算程序之法律效果，使其等
    有陳述意見之機會後，依同條第1項規定裁定開始清算程序
    ，並命司法事務官進行本件清算程序。至同條第3項固規定
    ：「第1項裁定得為抗告，並於裁定確定時，始得進行清算
    程序」，惟參於101年1月4日增訂該規定之立法理由，係指
    倘聲請人爭執本件有消債條例第12、64條所定情形，而不應
    受法院開始清算程序之裁定者，得提起抗告以為救濟，且於
    本裁定確定時，始由司法事務官進行清算程序，並非指各債
    權人均得對本裁定提起抗告，附此敘明。
三、依首開規定，裁定如主文。
中　　華　　民　　國　　111 　年　　8 　　月　　15　　日
                  民事庭  法　官　曾吉雄
上為正本係照原本作成。
如不服本裁定，應於裁定送達後10日內，以書狀向本院提出抗告
，並繳納抗告費新臺幣1千元。
中　　華　　民　　國　　111 　年　　8 　　月　　15　　日
  　                      書記官　鄭美雀